【裁判字號】    97,訴,374
【裁判日期】    970930
【裁判案由】    返還貨款
【裁判全文】
臺灣板橋地方法院民事判決               97年度訴字第374號
原      告  昌銅材有限公司
法定代理人  丙○○
訴訟代理人  邱群傑律師
複代理人    許卓敏律師
複代理人    賴志凱律師
被      告  合順永股份有限公司
法定代理人  甲○○
訴訟代理人  李漢中律師
複代理人    乙○○
上列當事人間請求返還貨款事件，經本院於民國97年9 月4 日言
詞辯論終結，判決如下：
    主  文
被告應給付原告新台幣壹佰零參萬貳仟壹佰柒拾玖元及自民國93
年4 月5 日起至清償日止按年息百分之五計算之利息。
原告其餘之訴駁回。
訴訟費用由被告負擔百分之九十五，餘由原告負擔。
    事實及理由
一、原告主張：原告於民國93年初向被告訂購高導電銅材乙批，
    因而簽發新台幣（下同）0000000 元之支票乙紙交予被告作
    為定金，被告應於93年5 月25日交貨，詎被告於93年4 月5
    日提示兌現後，竟未依約交付買賣標的物，履經催告，被告
    仍置之不理，原告以97年4 月24日提出之準備書狀催告被告
    「於文到七日內交貨，如於期滿後仍不履行，契約當然解除
    」，被告收到該書狀繕本，惟迄今仍未交付貨物，停止條件
    已生效，解除之意思表示發生效力，是被告應將其於93年4
    月5 日受領之0000000 元之貨款返還予原告。並聲明：被告
    應給付原告000000 0元及自93年4 月5 日起至清償日止按年
    息百分之五計算之利息。
二、被告則以：原告於93年4 月間要求取消出貨，並希望被告能
    夠幫忙向上游工廠交涉爭取退款，但因上游工廠已依照原告
    要求之規格、尺寸進行裁切為小塊並加工，此訂製品無法再
    行出脫，故變成廢料，損失慘重，被告設法爭取退還原定金
    108 萬元之一半即54萬元，並且為表現被告之善意，被告願
    意將一塊切割一半而未付款之銅板給原告，以減少其損失，
    此經原告同意並作成協議書，兩造並約定如原告不願簽名回
    傳協議書，則視同原告放棄取回該54萬元之定金，該定金由
    被告沒收，被告先傳真協議書給原告，原告來電告知，要被
    告依協議書上之金額帶現金至原告，但被告問到協議書應先
    簽字回傳時，原告不願回答，僅告知如被告未來，則到被告
    公司取款。後來原告不願簽名回傳協議書，被告則依約定，
    視同原告放棄取回該54萬元之定金，該定金由被告沒收，被
    告已於93年6 月14日委任律師以臺北南海郵局第626 號存證
    信函依法解除系爭買賣契約，被告以為此案已解決，不料數
    年後，原告竟起訴請求。倘若認為被告應負返還價金之義務
    ，惟原告取消出貨，致被告受有損失，本來一公噸銅板之售
    價為美金4030元，扣除工廠以一公噸美金2300元之銅廢料回
    收價，被告每公噸損失美金1730元，而原告訂購有20公噸，
    是被告共損失美金34600 元，折合新台幣為0000000 元，且
    有一塊銅板已交付原告，原告未付款，該銅板價值48521 元
    ，共計0000000 元，被告主張與原告之請求還款為抵銷，經
    抵銷後，被告已無還款義務等語置辯。並聲明：原告之訴駁
    回。
三、兩造不爭執之事實：
    原告於93年初向被告訂購高導電銅材乙批，因而簽發000000
    0 元之支票乙紙交予被告作為訂金，被告應於93年5 月25日
    交貨，被告於93年4 月5 日提示兌現後，並未遵期交付買賣
    標的物。原告以97年4 月24日提出之準備書狀催告被告「於
    文到七日內交貨，如於期滿後仍不履行，契約當然解除」，
    被告有收到該書狀繕本，惟迄今仍未交付貨物。
四、本件原告以被告給付遲延作為解除契約之事由，被告不否認
    先前有約定交貨期限，但以原告嗣後已取消出貨為抗辯，是
    就原告取消出貨之不可歸責於被告之事由，應由被告負舉證
    責任。查被告固提出上游工廠取消確認單回函（被證五）作
    為原告取消出貨之證據，惟觀諸該回函內容，僅記載上游工
    廠向被告確認取消訂單之項目與重量，該函文並未提及訂單
    取消之原因，而被告向其上游工廠取消訂單之原因諸多，自
    不能僅憑此確認單即認定係原告取消該批訂單，被告復未提
    出其他足資證明原告有取消訂單之事實，自不能免除其交貨
    義務。被告未於93年5 月25日交付貨物，已構成給付遲延，
    經原告以97年4 月24日提出之準備書狀催告被告「於文到七
    日內交貨，期滿後仍不履行，契約當然解除」，被告已收到
    該書狀繕本，迄今仍未履行，是停止條件成就，解除之意思
    表示發生效力，系爭買賣契約業經原告合法解除，原告請求
    被告返還已付價金0000000 元，依民法第254 條、第259 條
    第1款 之規定，洵屬有據。被告另辯稱：兩造就定金之退還
    達成協議，被告可以向上游廠商爭取退還54萬元，此有作成
    協議書，但原告之後不願簽名回傳協議書，則依兩造約定，
    視同原告放棄取回該54萬元之定金，該定金由被告沒收，是
    被告毋庸返還定金云云。就被告所辯「兩造有達成定金退還
    一半之協議，並約定如原告不願簽名回傳協議書，則視同原
    告放棄取回該54萬元之定金，該定金由被告沒收」乙節，為
    原告所否認，被告除提出被證三之協議書外，並無其他證明
    ，觀諸該協議書並無原告之簽名，被告亦未證明兩造曾以口
    頭達成協議，且以原告未回傳協議書即視同原告放棄退還定
    金之約定，對原告極為不利，原告應無同意之理，是被告辯
    稱兩造有達成上開協議，殊難採信。被告復辯稱：倘若認為
    被告應負返還價金之義務，惟原告取消出貨，致被告受有損
    失0000000 元，且有一塊銅板已交付原告，原告未付款，該
    銅板價值48521 元，共計0000000 元，被告主張與原告之請
    求還款為抵銷，經抵銷後，被告已無還款義務等語。就被告
    所辯「原告取消出貨」乙節，被告不能舉證證明，是被告亦
    不能以此為由請求原告賠償。再就原告未付銅板價金48521
    元部分，原告自承願意從其請求之款項中扣除，是原告得請
    求被告返還0000000 元（0000000-00000=0000000） 。
五、按契約解除時，受領之給付為金錢者，應附加自受領時起之
    利息償還之，民法第259 條第2 款定有明文。本件原告給付
    予被告作為定金之支票，於93年4 月5 日兌現，此業據原告
    提出票據帳戶交易明細表為證，是原告請求被告給付000000
    0 元，並自93年4 月5 日起至清償日止按年息百分之五計算
    之利息，為有理由，應予准許。逾此範圍之請求，為無理由
    ，應予駁回。
六、結論：原告之訴為一部有理由，一部無理由，依民事訴訟法
    第79條，判決如主文。
中    華    民    國    97    年    9     月    30    日
                  民事第三庭法  官  陳映如
以上正本係照原本作成
如對本判決上訴，須於判決送達後20日內向本院提出上訴狀
中    華    民    國    97    年    9     月    30    日
                            書記官  李錦輝


司法院資訊處製作；財團法人民間司法改革基金會備份。
